臺灣桃園地方法院民事簡易判決　　　　 110年度壢簡字第61號
原　　　告　趙莉蓁　
訴訟代理人　楊進福　
被　　　告　孫佩韻　
訴訟代理人　陳夢麟律師
上列當事人間請求清償債務事件，本院於民國110 年9 月28日言
詞辯論終結，判決如下：
    主      文
原告之訴及假執行之聲請均駁回。
訴訟費用新臺幣伍仟肆佰元由原告負擔。
    事實及理由
一、原告主張：訴外人許櫻馨於民國106 年10月15日以前之某日
    向原告借款新臺幣（下同）100 萬元（下稱A 借款），並簽
    發發票日106 年10月15日，票面金額100 萬元之本票1 紙（
    下稱系爭本票）予原告，被告並於系爭本票背面書名為保證
    人，而許櫻馨雖曾於108 年10月30日及同年11月14日分別匯
    款50萬元至原告帳戶清償A 借款，惟許櫻馨於11月14日還款
    50萬元後，又於同日下午2 時許，再向原告借款50萬元（下
    稱B 借款），原告於同年11月17日電聯被告是否就B 借款為
    保證人，被告稱同意，嗣後原告於同年11月18日匯款50萬元
    至許櫻馨帳戶，許櫻馨並於電話中稱被告為B 借款之保證人
    。嗣經原告向許櫻馨請求清償B 借款未果，爰依票據保證之
    法律關係提起本件訴訟等語。並聲明：㈠被告應給付原告新
    臺幣50萬元，及自起訴狀繕本送達翌日起至清償日止，按週
    年利率百分之6 計算之利息。㈡願供擔保請准宣告假執行。
二、被告則以：被告為系爭本票之保證人，與被保證人許櫻馨間
    係不真正連帶債務關係，而許櫻馨於108 年10月30日、同年
    11月14日分別匯款50萬元至原告帳戶，本件系爭本票所擔保
    之A 借款已清償完畢，本票債權業已消滅，而被告並未就B
    借款為保證人，則原告再持系爭本票請求被告給付票款，於
    法未合等語。並聲明：㈠原告之訴駁回。㈡如受不利判決，
    願供擔保免為假執行。
三、經查，許櫻馨向原告借A 借款，並簽發系爭本票，被告並於
    系爭本票背面書名保證人，而許櫻馨於108 年10月30日、同
    年11月14日分別匯款50萬元至原告帳戶，許櫻馨另於同年11
    月14日向原告借B 借款等情，有系爭本票影本、許櫻馨匯款
    申請書影本、原告匯款申請書影本、原告帳戶存摺內頁影本
    附卷可參（見司促卷第5 頁、本院卷第23頁、第26之4 頁至
    26之7 頁），並經許櫻馨以證人身分及被告於當事人訊問程
    序詰證明確，此部分之事實首堪認定。
四、原告主張依票據保證之法律關係請求被告給付50萬元，則為
    被告所否認，並以前詞置辯，茲就原告之主張有無理由，敘
    述如下：
  ㈠按當事人主張有利於己之事實者，就其事實有舉證之責任，
    民事訴訟法第277 條前段定有明文。又民事訴訟如係由原告
    主張權利者，應先由原告負舉證之責，若原告先不能舉證，
    以證實自己主張之事實為真實，則被告就其抗辯事實，即令
    不能舉證，或其所舉證據尚有疵累，亦應駁回原告之請求（
    最高法院72年台上字第4225號判決可資參照）。次按依票據
    法第58條第2 項之規定，票據保證人應由票據債務人以外之
    人為之，又保證人與被保證人負同一責任，同法第61條定有
    明文。故保證人，並非同法第96條所指之票據債務人，應無
    連帶責任可言，保證人與被保證人間僅成立不真正連帶債務
    。且本票雖係無因票據，然為使惡意者不受保護，在直接前
    後手間，票據債務人仍得以票據關係以外之原因事實以之對
    抗執票人，此為票據法第13條之反面規定意旨。易言之，票
    據債務人不得以自己與發票人或執票人之前手間所存抗辯之
    事由對抗執票人，票據法第13條固定有明文；惟依其反面解
    釋，票據債務人以其自己與執票人間所存抗辯事由對抗執票
    人，仍非法所不許。本件原告與許櫻馨為系爭本票之直接前
    後手，而被告則為系爭本票之保證人，此為兩造所不爭執，
    從而票據債務人即許櫻馨所得對抗原告之事由，保證人即被
    告亦得以之為抗辯事由對抗原告。
  ㈡經查，系爭本票所擔保之A 借款已清償完畢，業如前述，原
    告固主張被告為B 借款之保證人，並需負票據保證責任云云
    。然查，許櫻馨於本院審理時證稱：簽發系爭本票目的是為
    了擔保A 借款，被告有在系爭本票書名為保證人，我將A 借
    款還清後，有再跟原告借B 借款，但B 借款沒有再簽本票或
    其他擔保，還清A 借款後沒取回系爭本票，是想說有時間再
    跟原告拿，沒有要再用系爭本票擔保B 借款意思等語（見本
    院卷第43頁反面至第44頁反面），核與被告於本院行當事人
    訊問時具結證稱：我不知道許櫻馨有跟原告借B 借款，我也
    沒就B 借款跟原告約定作保證人，我在系爭本票書名保證人
    是就系爭本票的100 萬元做保證人等語（見本院卷第42頁反
    面至第43頁），大致相符。是以，系爭本票所擔保之A 借款
    既已清償完畢，系爭本票之基礎原因關係當已消滅，則票據
    債務人即許櫻馨於原告請求給付票款時，得以之為抗辯事由
    對抗原告，被告既為票據保證人，依前揭說明，被告於原告
    請求給付票款時，亦得以之為抗辯事由對抗原告。至原告主
    張爭本票亦擔保B 借款，且被告為仍為保證人乙節，既經許
    櫻馨及被告所否認，而原告未能提出其他證據以實其說，被
    告辯稱A 借款已清償完畢，本票債權已不存在，其自無庸負
    系爭本票之保證人責任，為有理由。從而，原告請求被告依
    系爭本票負保證責任，要屬無據，難以憑採。
五、綜上所述，系爭本票之原因關係既已因清償而消滅，原告基
    於本於票據保證之法律關係，請求保證人即被告應給付原告
    50萬元，為無理由，應予駁回。又原告之訴既經駁回，其假
    執行之聲請，亦失所附麗，併予駁回。
六、本件事證已臻明確，兩造其餘攻擊防禦方法，核與判決結果
    不生影響，爰不一一論述，併此敘明。
七、訴訟費用負擔之依據：民事訴訟法第78條。本件訴訟費用額
    ，確定如主文第2 項所示之金額。
中    華    民    國   110    年    10    月    22    日
                  中壢簡易庭      法  官  張博鈞
　
上判決正本係照原本作成。
如不服本判決，應於判決送達後20日內向本庭（臺灣桃園地方法
院中壢簡易庭）提出上訴狀。（須附繕本）。
如委任律師提起上訴者，應一併繳納上訴審裁判費。
　
中    華    民    國   110    年    10    月    22    日
                                  書記官  張季容